臺灣新竹地方法院刑事判決　　　　　　　　　　　　　九十一年度易字第七六二號
　　公　訴　人　臺灣新竹地方法院檢察署檢察官
　　被　　　告　甲○○
右列被告因偽造文書案件，經檢察官聲請以簡易判決處刑（九十一年度偵字第六一號
），本院認應依通常程序審理，判決如左：
    主      文
甲○○共同連續行使明知為不實之事項，而使公務員登載於職務上所掌之公文書，足
以生損害於公眾，處有期徒刑肆月，如易科罰金，以佰元折算壹日。緩刑貳年。
    事      實
一、大陸女子甲○○明知自己與乙○○（偵查中；尚未據起訴）均無結婚之意思，乙
    ○○亦知道甲○○欲以辦理假結婚之方式，以取得不實之探親名義非法進入臺灣
    地區工作賺取金錢，竟為賺取金錢，而與甲○○、臺灣之成年男子綽號「阿平」
    、大陸之成年男子綽號「小高」（真實姓名及年籍均不詳），共同基於行使使公
    務員登載不實事項於職務上所掌公文書之概括犯意聯絡，由乙○○於八十九年十
    一月十六日與甲○○在福建省寧德市公證處辦理假結婚登記手續，並取得福建省
    寧德市公證處製作之「結婚公證書」及該市民政局「結婚證」之後，乙○○即於
    八十九年十一月二十三日返回臺灣，於八十九年十二月二日持該「結婚公證書」
    向財團法人海峽交流基金會申請文書驗證獲准後，並於八十九年十二月八日持該
    「結婚公證書」及財團法人海峽交流基金會出具之驗證文件，向雲林縣莿桐鄉戶
    政事務所填具「結婚登記申請書」申請辦理結婚之戶籍登記及身分證配偶欄之登
    記，致使該戶政事務所不知情之該管公務員，將此不實之結婚事項，登載於職務
    上掌管之公文書即戶籍登記簿，及在乙○○之國民身分證配偶欄上記載其配偶為
    甲○○，並據之換發乙○○之身分證，足以生損害於戶政機關對於戶政管理之正
    確性；嗣乙○○持上開結婚證書、戶籍謄本、財團法人海峽交流基金會證明書等
    物，至雲林縣警察局斗六分局莿桐分駐所，填具「大陸地區人民進入臺灣地區保
    證書」後，在上開保證書上簽名蓋印，將上開保證書交予承辦員警，致使不知情
    之員警，將甲○○為乙○○配偶之不實事項，登載於上開保證書之簽註意見欄上
    ；乙○○再將大陸地區人民進入臺灣地區旅行證申請書、大陸地區人民進入臺灣
    地區保證書、戶籍謄本、結婚公證書等資料向內政部警政署入出境管理局，以配
    偶來臺探視為由，申請大陸地區女子甲○○入境來臺，使內政部警政署入出境管
    理局該管公務員不知有偽，而於職務上所掌管之公文書即「中華民國臺灣地區旅
    行證」上，記載「探親」事由之不實事項，發給大陸地區女子甲○○入境許可證
    ，俟甲○○取得上開「中華民國臺灣地區旅行證」，即於九十年二月二十七日以
    配偶探親名義，持前開登載不實之「中華民國臺灣地區旅行證」交不知情之桃園
    中正國際機場驗關人員驗關而行使之，均足以生損害於入出境管理機關對入出境
    管理之正確性。甲○○入境後即由不知情之許萬明接至臺北市，並於九十年三月
    三十一日與許萬明至臺北市政府警察局中正第一分局忠孝西路派出所申報流動人
    登記，使不知情之承辦員警許志文將甲○○係探親而暫時居住於本轄臺北市○○
    區○○街一段三號九樓之不實事項登載於職務所所掌之流動人品登記聯單公文書
    上，亦足以生損害於警察機關對於流動人口登記管理之正確性。甲○○於九十年
    六月十四日與乙○○復承前共同基於行使使公務員登載不實事項於職務上所掌公
    文書之概括犯意聯絡，二人協議假離婚，並簽立兩願離婚書至雲林縣莿桐鄉戶政
    事務所辦理假離婚登記手續，申請辦理離婚之戶籍登記及身分證配偶欄之登記，
    致使該戶政事務所不知情之該管公務員，將此不實之結婚事項，登載於職務上掌
    管之公文書即戶籍登記簿，足以生損害於戶政機關對於戶政管理之正確性。嗣於
    九十年六月二十三日投宿於彰化市○○路一七四巷十五號旅館一一二室經警臨檢
    查獲，並循線查悉上情。
二、案經彰化縣警察局彰化分局報請臺灣彰化地方法院檢察署檢察官呈請臺灣高等法
    院檢察署檢察長令轉臺灣新竹地方法院檢察署檢察官聲請簡易判決處刑，本院認
    應依通常程序審理。
    理      由
一、右開犯罪事實，業據被告甲○○坦承不諱，核與共同被告乙○○、證人許萬明所
    述情節互核一致，並有甲○○之中華民國臺灣地區旅行證、雲林縣莿桐鄉戶政事
    務所函所附之結婚登記申請書、兩願離婚書、中華人民共和國福建省寧德市公證
    書、財團法人海峽交流基金會證明書、內政部警政署入出境管理局函附之大陸地
    區人民進入臺灣地區旅行證申請書、大陸地區人民進入臺灣地區保證書、戶籍謄
    本、臺北市政府警察局中正第一分局忠孝西路派出所流動人口登記聯單一件等在
    卷可按，足徵被告自白與事實相符，犯行均堪以認定。
二、查被告甲○○以假藉結婚方式得以臺灣地區人民乙○○配偶身分申請來臺灣，並
    向我國戶政機關辦理結婚、離婚登記，又向內政部警政署入出境管理局申請大陸
    地區人民進入臺灣地區之旅行證，並持該旅行證交不知情之機場驗關人員驗關，
    及向警察機關申報流動人口登記，自足以影響我國戶政機關對戶籍登記管理之正
    確性及入出境管理機關對入出境管理之正確性，亦足以生損害於警察機關對於流
    動人口登記管理之正確性。核被告甲○○所為，係犯刑法第二百十六條、第二百
    十四條之行使使公務員登載不實之文書罪。公訴人雖僅就被告於雲林縣莿桐鄉戶
    政事務所辦理結婚、離婚登記之使公務員登載不實之犯行提起公訴，惟未就前開
    結婚登記之戶籍謄本向警察機關申報流動人口登記、向內政部警政署入出境管理
    局申請大陸地區人民進入臺灣地區之旅行證、及行使上開旅行證交予桃園中正國
    際機場驗關人員驗關而行使使公務員登載不實之文書罪起訴，惟行使使公務員登
    載不實罪與上開起訴之罪，有吸收犯之實質上一罪、及各罪間有連續犯之裁判上
    一罪關係，本院自可一併審理，併此敘明。又被告甲○○與乙○○、臺灣之成年
    男子綽號「阿平」、大陸之成年男子綽號「小高」間，就行使使公務員登載不實
    之文書犯行，互有犯意聯絡及行為分擔，均為共同正犯。另被告所犯使公務員於
    職務上所掌公文書登載不實之低度行為，應為行使之高度行為所吸收，均不另論
    罪。
    又被告先後所為數行使使公務員登載不實之文書行為，時間緊接，所犯罪名相同
    ，顯係基於概括之犯意反覆為之，為連續犯，應依刑法第五十六條之規定以一罪
    論，並加重其刑。爰審酌被告甲○○為大陸籍人士，不思正途來臺，而以非法手
    段進入臺灣，對我國社會秩序之危害暨對大陸人士來臺管理之正確性之妨礙、犯
    罪手段等一切情狀，量處如主文所示之刑，並諭知易科罰金之折算標準。末查，
    查被告甲○○前未曾受有期徒刑以上刑之宣告，有臺灣高等法院被告全國前案紀
    錄表在卷足憑，經此教訓今後應益知慎戒，信無再犯之虞，本院認本案刑之宣告
    ，以暫不執行為適當，爰併諭知緩刑二年，用勵自新。又被告甲○○所有之「中
    華民國臺灣地區旅行證」（八十九入出字第三三０九六二五二號）、中華人民共
    和國福建省寧德市公證處核發之「結婚公證書」、財團法人海峽交流基金會八十
    九年十二月二日之八九核字第四０六八０號證明各一份，雖均係供被告犯罪所用
    之物，然並未扣案，且目前不知去向，為免將來執行上之困難，爰不為沒收之諭
    知，附此敘明。
據上論斷，應依刑事訴訟法第四百五十二條、第二百九十九條第一項前段，刑法第二
十八條、第五十六條、第二百十六條、第二百十四條、第四十一條第一項前段、第七
十四條第一款，罰金罰鍰提高標準條例第一條前段、第二條，判決如主文。
本案經檢察官陳榮林到庭執行職務。
中      華      民      國    九十一    年      十      月    三十一    日
                                        臺灣新竹地方法院刑事第一庭
                                            法  官  林  秋  宜
右正本證明與原本無異。
如不服本判決，應於判決送達後十日內向本院提出上訴狀（應附繕本），上訴於臺灣
高等法院。
                                            書記官  鄒  茂  瑜
中      華      民      國    九十一    年      十      月    三十一    日
附錄論罪科刑法條
刑法第二百十六條（行使偽造變造或登載不實之文書罪）
行使第二百十條至第二百十五條之文書者，依偽造、變造文書或登載不實事項或使登
載不實事項之規定處斷。
刑法第二百十四條（使公務員登載不實罪）
明知為不實之事項，而使公務員登載於職務上所掌之公文書，足以生損害於公眾或他
人者，處三年以下有期徒刑、拘役或五百元以下罰金。
